臺北高等行政法院判決
　　　　　　　　　　　　　92年度訴字第05537號
　　　　　　　　　　　　　94.
原　　　告　大眾電腦股份有限公司
代　表　人　甲○○（董事長）
訴訟代理人　黃詠靖律師
　　　　　　丁○○
　　　　　　乙○○專利代理人.
被　　　告　經濟部智慧財產局
代　表　人　蔡練生（局長）
訴訟代理人　己○○
參　加　人　環隆電氣股份有限公司
代　表　人　丙○○
訴訟代理人　戊○○
上列當事人間因新型專利異議事件，原告不服經濟部中華民國92
年10月28日經訴字第09206141490號訴願決定，提起行政訴訟，
本院判決如下：
　　主  文
原告之訴駁回。
訴訟費用由原告負擔。
　　事  實
一、事實概要：原告於民國（下同）88年12月9日以「中央處理
    單元之散熱器」向被告申請新型專利，經被告編為第000000
    00號審查，准予專利。公告期間，參加人以該專利有違核准
    審定時專利法第98條第2項、第105條準用第22條第3項、第4
    項及第27條第1項前段之規定，不符新型專利要件，對之提
    起異議，案經被告審查，於92年4月24日以（92）智專3（2
    ）04060字第09220405060號專利異議審定書為「異議成立，
    應不予專利」之處分。原告不服，提起訴願，遭決定駁回，
    遂提起行政訴訟。本院因認本件撤銷訴訟之結果，參加人之
    權利或法律上利益將受損害，爰依職權裁定命獨立參加被告
    之訴訟。
二、兩造聲明：
　　(一)原告聲明：
      1.訴願決定及原處分均撤銷。
      2.被告應為異議不成立之處分。
      3.訴訟費用由被告負擔。
　　(二)被告聲明：
      如主文所示。
三、兩造之爭點：
    系爭案是否有違核准審定時專利法第98條第2項進步性之規
    定？
　　(一)原告主張：
      1.按被告原處分審定理由「(三)異議引證1為86年9月4日申
        請之00000000號『電腦系統之CPU散熱裝置』專利申請
        案，係於CPU頂面疊置一概呈U形之導熱鰭片，導熱鰭片
        頂面固設蓋板，蓋板與導熱鰭片間形成封閉通風道，利
        用導熱鰭片吸收CPU熱溫，並藉風扇冷風吹過導熱鰭片
        ，令CPU降溫；與系爭案相較，異議引證1第一片本體
        301之高度與蓋板必須相配合，而系爭案之散熱片不需
        配合框體大小，散熱片高度一致，散熱器上設有接腳，
        而未設有滑槽31及延伸體304，因為引證1之導熱鰭片之
        第一片301必須與風扇配合，當風扇尺寸改變時，僅需
        更換另一尺寸框體，而可共用原尺寸散熱器，兩者之散
        熱鰭片構造及功效並不相同，系爭案無違專利法第27條
        第1項之規定。(四)異議引證2為84年6月11日審定公告之
        00000000號『具離心式風扇之裝置』專利案，其離心式
        風扇位於複數散熱鰭片之風道一側，使離心式風扇產生
        之風沿散熱鰭片間之風道作單一方向流動；與系爭案相
        較，二者均將風源設於高度相同熱鰭片之二側邊，複數
        散熱鰭片間形成風道，風扇吹送之空氣僅由通道單一方
        向流出之構造特徵相同，引證2雖為離心式風扇，蓋體
        與基座相連，系爭案則為軸心式風扇，框體包覆於散熱
        體外，為此一差異為熟習該項技術者所能輕易完成，且
        不具功效之增進，二者同屬CPU散熱之應用範疇，使用
        風扇沿散熱鰭片一側向另一側單一方向吹出散熱之構造
        特徵，及迅速散熱之施行功效相同，故引證2已揭露系
        爭案之技術特徵，其餘組裝元件空間型態差異則熟習該
        項技術者所能輕易完成，且未能增進功效，系爭案不具
        進步性。另系爭案申請專利第2項記載中各構成元件均
        已見於發明說明，特別是第6頁『詳細說明』之第2段，
        界定明確，並無違反專利法第105條準用第22條第3、4
        項規定情事。又系爭案申請專利範圍第1、2、3、4項內
        界定之專利特徵，仍不脫離引證2之範疇，亦不具進步
        性。」由上述之被告原處分理由可知引證1並不具證明
        系爭案有違反專利法第27條第1項規定之證據力，且系
        爭案申請專利第2項記載之記載界定明確，亦無違反專
        利法第105條準用第22條第3、4項規定情事，此首先陳
        明者。
      2.次就被告原處分之審定異議成立之理由，及訴願決定機
        關之訴願決定駁回之理由，主要係以異議引證2可證明
        系爭案不具進步性而為異議成立，然上述原處分理由，
        及訴願駁回決定之理由，對此欠缺事實客觀之依據，與
        被告之專利審查基準及行政法院之判決要旨均不符合，
        認事用法確實有誤，難謂具有公允，其理由詳述如後：
        (1)被告對於引證2與系爭案之比較，並未依照系爭案及
          引證2之完整整體構造內容做比對，僅為斷章取義，
          非為引證2與系爭案完整確實構造之比較，被告原處
          分比較論據顯然有誤：按系爭專利之申請專利範圍所
          揭露之技術如下：
          一種中央處理單元之散熱器，其係設在一中央處理
            單元 (CPU)上，包括有：一散熱器，該散熱器設有
            一散熱體，該散熱體設有一基板，該基板一面設有
            與該中央處理單元之複數個接合孔相配合之接腳，
            另一面則設有複數個向上延伸之散熱片，該等散熱
            片間形成一通道，俾藉由該等接腳穿過該中央處理
            單元之接合孔，令該散熱體可與該中央處理單元相
            接在一起；一框體，該框體係包覆在該散熱體外，
            該框體一端設有一開口，該開口周邊設有複數個向
            內延伸之接合元件，該等接合元件上分別設有一貫
            穿孔，該框體在相對該等散熱片之一面上設有一接
            合部，俾可透過該接合部套接在基板上，令該框體
            與該散熱體可牢固地相接在一起；一風扇，該風扇
            設有一殼體，該殼體設有與該等貫穿孔相對應之穿
            孔，該等穿孔上設有與該等貫穿孔、穿孔相配合之
            固定元件，俾將該等固定元件穿過該等貫穿孔、穿
            孔，使該風扇可固定在該框體上；藉以上所述構件
            之組成，俾藉由該框體使該風扇吹由之空氣可集中
            並僅由單一方向從該等通道流出，令該中央處理單
            元所產生之熱量，可經由該等散熱片而後隨該風扇
            吹出之空氣從該等通道迅速流出，而使該中央處理
            單元達到之散熱目的，以減少該中央處理單元之損
            害。
          如申請專利範圍第1項所述之中央處理單元之散熱
            器，其中該中央處理單元相對該散熱器之一面設有
            一片體，該片體設有與該等接腳相配合之卡合部，
            俾該等接腳穿過該等接合孔，而凸露出該中央處理
            單元時，可透過該等接腳穿過該片體之卡合部，令
            該等接腳卡固在該卡合部上，而使該散熱體與該中
            央處理單元可更牢固地相接在一起。
          如申請專利範圍第1項所述之中央處理單元之散熱
            器，其中該接合部可設在該框體在相對該等散熱片
            之一面且相鄰該開口之位置上。
          如申請專利範圍第3項所述之中央處理單元之散熱
            器，其中該框體在接合部相對該開口之另一端係向
            該框體之另一面逐漸縮減。」
        (2)至於引證2則揭露如下之技術：
          一種具離心式風扇之散熱裝置，其包括有：一蓋體
            ，係為一具有至少一個開放面之殼體，其頂面開設
            有至少一個進風口，而其兩側面係向內延伸有一卡
            鉤件；一基座，係嵌合於上述該蓋體之內側；多數
            個散熱鰭片，係適當排列於上述該基座之上，並且
            於兩兩相鄰之散熱鰭片間形成有一風道；及一離心
            式風扇，係包括有一馬達及一扇葉部，其中該馬達
            係可固定在上述蓋體與基座間，且其中心位置設有
            一轉動軸，又該扇葉部之一開口端設有一軸孔，使
            得扇葉部可卡嵌於馬達之轉動軸上，其中該離心式
            風扇係位於上述多數個散熱鰭片之風道一側邊者。
          如申請專利範圍第1項所述之離心式風扇散熱裝置
            ，其中該基座為一高導熱材料。」
          然原處分理由卻僅僅以「引證2‧‧‧與系爭案相較
          ，二者均將風源設於高度相同熱鰭片之二側邊，複數
          散熱鰭片間形成風道，風散吹送之空氣僅由通道單一
          方向流出之構造特徵相同，引證2雖為離心式風扇，
          蓋體與基座相連，系爭案則為軸心式風扇，框體包覆
          於散熱體外，惟此一差異為熟習該項技術者所能輕易
          完成，且不具功效之增進，二者同屬CPU散熱之應用
          範疇，使用風扇沿散熱鰭片一側向另一側單一方向吹
          出散熱之構造特徵，及迅速散熱之施行功效相同，故
          引證2已揭露系爭案之技術特徵，其餘組裝元件空間
          型態差異則熟習該項技術者所能輕易完成，且未能增
          進功效，系爭案不具進步性。」等作比較。
          上述之原處分理由所述：「風源設於高度相同熱鰭片
          之二側邊，複數散熱鰭片間形成風道，風散吹送之空
          氣僅由通道單一方向流出風源設於熱鰭片之一邊流出
          」等云云，顯然僅為機能性描述，並非完整之引證2
          與系爭案之完整具體構造，事實上引證2申請專利範
          圍所述蓋體延伸有一卡鉤件、基座係嵌合於上述該蓋
          體之內側、多數個散熱鰭片係適當排列於上述該基座
          之上、一離心式風扇係包括有一馬達及一扇葉部及位
          於上述多數個散熱鰭片之風道一側邊者之具體完整構
          造，與系爭案申請專利範圍所述散熱器具有接腳與散
          熱片、一框體係包覆在該散熱體外、框體一端設有一
          開口並有複數個向內延伸之接合元件、該框體在相對
          該等散熱片之一面上設有一接合部套接在基板上牢固
          地相接在一起、一風扇之殼體可固定在該框體一端開
          口之接合元件上等具體完整構造等等，於原處分理由
          中並未就此具體構造內容相較，相較於前述之原處分
          之機能性描述理由比較，很明顯的呈現斷章取義，非
          為事實客觀之比較，此種情形如同對於兩種動物之比
          較，僅以一個軀幹一側邊具有一個頭相比，然該種之
          動物有馬、狗、豬‧‧‧等等每一種動物之特徵實際
          並不相同，原處分之審查理由未就系爭案與引證二之
          具體構造比較，就如同上述各種不同動物之比較，自
          呈現錯誤之處分結論，原處分比較論據顯然有誤。
        (3)就上述系爭案與引證2所揭露之具體構造比較，兩者
          之目的、構造及其功效顯然有極大之差異，且系爭案
          具有功效上之增進，原處分理由以異議引證2證明系
          爭案為熟習該項技術者所能輕易完成且不具功效之增
          進亦顯然錯誤，理由如下：
          系爭案與引證2兩者之目的不同：
            引證2係改良離心式風扇散熱裝置之不良，系爭案
            係改良軸流式風扇散熱裝置之不良。
          系爭案與引證2兩者構造不同：
            引證2為需將離心式風扇6及馬達60分別組裝固定於
            基座4上，再將散熱鰭片5以適當間隔平行排列於基
            座4上，再將基座嵌合入蓋體內，而形成一單體零
            件結構，再利用蓋體之卡鉤件310卡鉤於晶片兩側
            邊，蓋體與基座為高導熱材料，離心式風扇6及馬
            達60、散熱鰭片5均無法由市售規格零件單體組裝
            。而系爭案係可使用現成市售規格之散熱體5單元
            （不需要如引證2由一片片排列組成）、軸流風扇7
            單元（不需如引證2風扇與馬達分別組裝），且系
            爭案不具有引證2之基座4，框體之材料不一定要高
            導熱材料，因此系爭案僅需製造一個框體6，即可
            配合市售散熱體5單元與風扇7單元組成，而最後組
            裝係以框體6之接合部66套接在散熱體5基座52上，
            而引證2之離心式風扇為橫躺式佔據CPU側邊之主機
            板極大面積，而系爭案軸流風扇為直立式僅佔據
            CPU側邊之主機板極小面積，因此兩案之空間型態
            ，其組成之元件及元件間之彼此連接關係等等之構
            造顯然極大之不同。
          系爭案與引證2兩者功效不同，且系爭案具有極大
            之功效增進。
            Ａ、系爭案之組裝方式較簡單、迅速、方便：由上
                述可知系爭案僅需製造一個框體6，即可配合
                市售散熱體5單元與風扇7單元組成，組裝時僅
                需利用4顆固定元件9穿過風扇7之穿孔72及框
                體6之貫穿孔642，而後將其套入散熱體即可完
                成，不需如引證2需分別製造風扇6、馬達60、
                散熱鰭片5、基座4、蓋體3等然後才能加以組
                裝，引證2顯然組件繁多致組裝製造必然較系
                爭案麻煩及不方便，故系爭案具有組裝方式較
                簡單、迅速、方便之功效增進。
            Ｂ、系爭案佔據較小之側邊面積：引證2之離心式
                風扇組裝必須橫躺，佔據側邊很大面積，使位
                於主機板上該處位置不能放置電子零件，增加
                主機板面積，反觀系爭案之風扇為直立式裝配
                ，僅佔很小之側邊面積，可減少主機板面積。
            Ｃ、系爭案之軸流風扇安裝結構與引證2之離心式
                風扇安裝結構不同，系爭案之軸流風扇結構較
                引證2之離心式風扇結構具較大流量、較低噪
                音、較低價格、較佳效果：由附件3、4可知利
                用同樣之尺寸（50x50x10mm）、轉速（
                4500RPM）之軸流式風扇與離心式風扇比較，
                軸流式風扇之最大流量（9.18cfm）較離心式
                風扇（2.40cfm）大，軸流式風扇噪音（
                25.0dB-A）較離心式風扇噪音（28.0dB-A）小
                ，此3.0dB-A之減少量於人耳感覺上即相當於
                減少約一倍之噪音量，而且一般市售之軸流式
                風扇價格為離心式風扇價格之一半，因此系爭
                案之軸流風扇較引證2之離心式風扇具較大流
                量、較低噪音、較低價格、較佳效果。
            Ｄ、系爭案不具有引證2之機座4，且系爭案之框體
                材料不受限制，可有較多之成型選擇達成較低
                之製造成本：系爭案不具有引證2之機座4，再
                者由引證2之說明書第７頁明確記載其蓋體3與
                基座4係高導熱材料，因此引證2之成型製造成
                本較高。
            Ｅ、系爭案無引證2不能組裝使用之缺失：引證2之
                組裝係將蓋體之卡鉤件310卡鉤於晶片底下兩
                側邊，惟目前供晶片承裝用之晶片承載座規格
                品的四周寬度較晶片本身寬，承載後兩者必須
                密貼在一起，因此晶片承裝於承載座後，晶片
                底下並無任何空間可供蓋體之卡鉤件310卡鉤
                ，而若是僅卡鉤於晶片側旁，則於搬運震動後
                必然分離，因此引證2具有目前無法使用之缺
                失。而系爭案係以框體6之接合部66套接在散
                熱體5基座52下邊，該散熱體基座一般接較晶
                片為寬，故系爭案無引證2不能組裝使用之缺
                失。
          由上述可知，系爭案與引證2所揭露之技術比較，
            兩者之目的、構造及其功效顯然有極大之差異，且
            系爭案具有很大之功效上之增進，引證2根本不能
            證明系爭案不具進步性。
          被告訴願答辯書及訴願決定書雖稱系爭案之申請專
            利範圍並未如原告所述界定為「軸流式風扇」，而
            是泛稱包括「離心式」與「軸流式」風扇之一般「
            中央處理單元之散熱器」，因此訴願決定書認為原
            告所述二案組裝效率高低，側邊面積大小，流量大
            小，噪音高低，價格成本高低等均非系爭案之主要
            申請標的，亦非主要特徵所繫，因而認為原告之理
            由不可採，遞予訴願駁回。
          惟上述被告及訴願決定機關之審查程序與所具理由
            明顯錯誤，理由如下：
            Ａ、系爭案說明書及申請專利範圍所說明之結構僅
                能安裝軸流式風扇。
                由系爭案之申請專利範圍：「‧‧‧，一框體
                ，該框體係包覆在該散熱體外，該框體一端設
                有一開口，該開口周邊設有複數個向內延伸之
                接合元件，該等接合元件上分別設有一貫穿孔
                ，‧‧‧；一風扇，該風扇設有一殼體，該殼
                體設有與該等貫穿孔相對應之穿孔，該等穿孔
                上設有與該等貫穿孔、穿孔相配合之固定元件
                ，俾將該等固定元件穿過該等貫穿孔、穿孔，
                使該風扇可固定在該框體上；‧‧‧」及配合
                系爭案之圖式，即可明確看出系爭案所述之風
                扇結構為軸流式風扇，而異議引證2之離心式
                風扇根本不具備有於風扇殼體設有穿孔，且於
                框體上具有接合元件及貫穿孔，使風扇可固定
                在該框體上之系爭案專利範圍之結構，引證2
                之離心式風扇無論如何根本無法安裝於系爭案
                之框體上，因此，被告之訴願答辯書及訴願決
                定機關訴願決定書以系爭案所述之風扇包含離
                心式風扇，實在荒繆至極，嚴重錯誤疏失。
            Ｂ、系爭案說明書及申請專利範圍之說明內容已達
                符合專利法規定。
                系爭案說明書中雖無說明風扇之結構為軸流式
                ，惟專利技術內容複雜，並非僅以文字內容界
                定，仍需參酌圖示之資料作判別，況且專利法
                第56條第3項：「發明專利權範圍，以說明書
                所載之申請專利範圍為準。必要時，得審酌說
                明書及圖式」亦作此規定，系爭案之發明重點
                並非在風扇，因此對於風扇僅需做必要與系爭
                案相關聯之結構說明讓熟習該項技術者了解其
                內容並可據以實施即已足夠，此即已符合專利
                法第22條之規定。事實上，被告依此判斷標準
                而作之核准先例亦多的不勝枚舉，如附件9之
                公告第443532號、第511872號等，該等核准專
                利說明書與申請專利範圍中風扇結構亦未說明
                係為軸流式風扇。而由前Ａ之說明可知由系
                爭案之申請專利範圍配合圖示之說明，並未有
                讓熟習該項技術者無法了解其內容不能據以實
                施之情形，更不會讓熟習該項技術者認為系爭
                案可以裝配異議引證2之離心式風扇結構，因
                此原被告訴願答辯書及訴願決定機關訴願決定
                書以系爭案之風扇結構上包含有「離心式風扇
                」結構，實在錯的離譜，足見被告與訴願決定
                機關審查之草率疏失。
            Ｃ、訴願決定主要係具「系爭案風扇泛稱包括離心
                式與軸流式風扇」，從而認定系爭案訴願答辯
                理由所稱系爭案之功效增進之處非為特徵所繫
                ，惟此均未於參加人之異議理由中有主張，被
                告於審查階段亦無述及（原處分書未見，處分
                前亦無依職權通知原告），因此，此項理由應
                有未踐行通知原告答辯之法定程序之虞。按參
                加人之異議理由中未有主張原告系爭案說明書
                之風扇說明包含有離心式風扇結構致已含引證
                2離心式風扇結構，而原告於異議答辯理由亦
                已陳明系爭案與引證2之不同構造及系爭案功
                效增進之處。被告審查時與原處分審定書中均
                未述及系爭案之風扇可包含有引證2「離心式
                風扇」結構致不合專利處分理由，而是本異議
                案審定處分後於原告向經濟部提起訴願時，被
                告對於原告訴願書中理由所陳述系爭案與引證
                2之不同構造及系爭案諸多功效增進之處，仍
                無任何具體反證理由，反而於訴願答辯書突然
                提出系爭案之風扇包含有引證2離心式風扇致
                訴願理由所稱系爭案與引證2之不同和系爭案
                功效增進非為系爭案特徵所繫，惟依專法第42
                條（新型準用）之異議審查規定，及專利法第
                45條（新型準用）之依職權審查規定，均有應
                先踐行答辯之程序，本異議案審查時，參加人
                之異議理由及被告均未有系爭案說明書之風扇
                說明包含有引證2離心式風扇結構致有不合專
                利之主張通知原告，未踐行讓原告答辯之法定
                程序，致作出錯誤之判斷，訴願決定機關不查
                ，仍依被告訴願答辯書之主張作出錯誤之決定
                ，疏失明顯。因此，原處分及訴願決定顯然違
                反專利法規定。
            Ｄ、系爭案之結構如前所述已不具有可供安裝異議
                引證2案之離心式風扇結構，且由其說明、圖
                式及其申請專利範圍已可看出系爭案係指適用
                如直流式風扇，系爭案顯然已具有前述中所提
                及之明確構造與功效增進，引證2不能證明系
                爭案有違專利法第98條第2項之規定。原告與
                訴願決定理由所具「系爭案風扇泛稱包括離心
                式與軸流式風扇」既已明顯錯誤，訴願決定書
                認為原告所述二案組裝效率高低，側邊面積大
                小，流量大小，噪音高低，價格成本高低等系
                爭案增進功效之處，均非系爭案之主要申請標
                的，亦非主要特徵所繫等均顯然與事實有違，
                無可採信，被告顯然無法證明原告所陳述系爭
                案與引證2之不同構造及系爭案諸多功效增進
                之處有何不對，足證引證2根本不能證明系爭
                案有違專利法第98條第2項之進步性規定。
      3.按被告之專利審基準第2-2-17頁，其載明「申請專利之
        新型具有能產生某一新功效、或增進新型之某種功效時
        ，即認為熟習該項技術所非能輕易完成。」，而第
        2-2-19頁其載明「『增進某種功效』，係指申請專利之
        新型，其物品之形狀構造或裝置之改良，在效果上克服
        先前技術中存在之問題點，具備好用或實用之條件者」
        ，系爭案如上述已較引證2習用構造具有諸多好用或實
        用之功效，並且克服引證2不能使用於目前規格之晶片
        承載座承載晶片後不能卡鉤無法使用之缺失問題，由上
        述被告之審查基準可知顯然系爭案技術為熟習該項技術
        所非能輕易完成，並具有增進功效。被告原處分理由指
        稱系爭案為熟習該項技術者所能輕易完成，且未能增進
        功效，顯然與上述審查基準判斷方式有違。再者由附件
        六行政法院71年判字第608號判決要旨「新型重在型之
        創新，故所用之原理相同，作用目的相同，惟若其構造
        設計上有不同，仍不失其為新型」，系爭案與引證2之
        利用風扇散熱晶片之散熱原理雖相同，但兩者之目的、
        構造、功效不同，且有功效增進，依上述行政法院判決
        要旨，系爭案應仍不失為新型，故原處分以引證2可證
        明系爭案不具進步性而為異議成立，顯然欠缺事實客觀
        之依據，與被告之專利審查基準及行政法院之判決要旨
        均不符合，認事用法確實有誤，難謂具有公允，系爭案
        並無違反核准時應適用之專利法第98條第2項規定之情
        事，非有不合專利法之新型專利要件，原處分錯誤不合
        理之審定，令原告無法接受，訴願決定未予詳查，遞予
        維持，亦非允當，均為原告所不服，請判決如原告之聲
        明。
　　(二)被告主張：
      系爭案主要特徵為散熱片上框體包覆散熱片，且與散熱體
      基座相連，框體另一端設有風扇，藉由框體包覆散熱片，
      並令風扇吹出之空氣由單一方向流出，避免熱量回流；而
      異議引証2藉蓋體包覆複數散熱鰭片，並與基座嵌合，散
      熱鰭片間形成風道，引導風扇吹出之空氣沿單一方向帶出
      熱量；與系爭案相較，二者同具封閉風道及單方向氣流流
      向之構造特徵，而其施行功效，將處理器熱量有效帶出，
      避免熱量回流均相同，至於包覆框體以卡鉤件或接合元件
      與基座嵌合或套接，組裝步驟等組裝元件空間型態之差異
      則為熟習風扇散熱技術者所能輕易完成，非系爭案主特徵
      之所繫，且未能增進功效；另風扇之種類並非主要申請標
      的，亦非主要特徵，扇葉帶動之氣流方向雖一為沿軸向外
      流，另一為離開心軸方向，惟其藉由封閉框體，將風扇吹
      送之空氣沿風道，由單一方向流出，使處理器較佳散熱之
      創作動機、技術主特徵及施行功效均相同；原告所述系爭
      案與引証案2者之目的不同、功效不同，並不正確。歷次
      異議、訴願審查中，均詳細就二案框體與基座結合，風道
      構造加以細部比對，不另贅述，而起訴狀所陳之組裝效率
      高低、側邊面積大小、流量大小、噪音高低、價格成本高
      低等均非系爭案主要申請標的，亦非主要特徵所繫，系爭
      案不具進步性。綜上所述，被告原處分並無違法，敬請駁
      回原告之訴。
    (三)參加人主張：
      引用被告之主張。
　　理  由
一、按凡對物品之形狀、構造或裝置之創作或改良，而可供產業
    上利用者，得依法申請取得新型專利，固為系爭專利核准審
    定時專利法第97條暨第98條第1項所明定。惟其新型如「係
    運用申請前既有之技術或知識，而為熟習該項技術者所能輕
    易完成且未能增進功效時」，仍不得依法申請取得新型專利
    ，復為同法第98條第2項所明定。
二、本件系爭第00000000號「中央處理單元之散熱器」新型專利
    案，其係設在一中央處理單元（CPU）上，包括有：一散熱
    器，該散熱器設有一散熱體，該散熱體設有一基板，該基板
    一面設有與該中央處理單元之複數個接合孔相配合之接腳，
    另一面則設有複數個向上延伸之散熱片，該等散熱片間形成
    一通道，俾藉由該等接腳穿過該中央處理單元之接合孔，令
    該散熱體可與該中央處理單元相接在一起；一框體，該框體
    係包覆在該散熱體外，該框體一端設有一開口，該開口周邊
    設有複數個向內延伸之接合元件，該等接合元件上分別設有
    一貫穿孔，該框體在相對該等散熱片之一面上設有一接合部
    ，俾可透過該接合部套接在基座上，令該框體與該散熱體可
    牢固地相接在一起；一風扇，該風扇設有一殼體，該殼體設
    有與該等貫穿孔相對應之穿孔，該等穿孔上設有與該等貫穿
    孔、穿孔相配合之固定元件，俾將該等固定元件穿過該等貫
    穿孔、穿孔，使該風扇可固定在該框體上；藉以上所述構件
    之組成，俾藉由該框體使該風扇吹出之空氣可集中並僅由單
    一方向從該等通道流出，令該中央處理單元所產生之熱量，
    可經由該等散熱片而後隨該風扇吹出之空氣從該等通道迅速
    流出，而使該中央處理單元達到之散熱目的，以減少該中央
    處理單元之損害。參加人所舉異議證據2及3為86年9月4日申
    請之第00000000號「電腦系統之CPU散熱裝置」新型專利申
    請案專利說明書影本（即引證1）及與系爭案之比較圖示；
    異議證據4及5為84年6月11日審定公告之第00000000號「具
    離心式風扇之散熱裝置」新型專利案（即引證2）及與系爭
    案之比較圖示；異議證據6為被告87年4月3日台專（5）
    04049字第110702號專利審定書，審定書內容為審定引證1應
    不予專利。案經被告審查，認系爭案申請專利範圍第2項記
    載中各構成元件均已見於發明說明，特別於第6頁「詳細說
    明」之第2段，界定明確，並無違反核准審定時專利法第105
    條準用第22條第3項及第4項規定之情事。又引證1與系爭案
    相較，引證1第一片本體之高度與蓋板必須相配合，而系爭
    案之散熱片不需配合框體大小，散熱片高度一致，散熱器上
    設有接腳，而未設有滑槽引及延伸體，因引證1之導熱鰭片
    之第一片必須與風扇配合，當風扇尺寸改變時，框體及散熱
    器亦需隨之改變，系爭案之散熱片高度則不需與風扇配合，
    當風扇尺寸改變時，僅需更換另一尺寸框體，而可共用原尺
    寸散熱器，二者之散熱鰭片構造及功效並不相同，系爭案無
    違核准審定時專利法第27條第1項之規定。另引證2與系爭案
    相較，二者均將風源設於高度相同熱鰭片之二側邊，複數散
    熱鰭片間形成風道，風扇吹送之空氣僅由通道單一方向流出
    之構造特徵相同。又引證2為離心式風扇，蓋體與基座相連
    ，系爭案則為軸流式風扇，框體包覆於散熱體外，惟此一差
    異為熟習該項技術者所能輕易完成，不具功效增進，二者同
    屬CPU散熱之應用範疇，使用風扇沿散熱鰭片一側向另一側
    單一方向吹出散熱之構造特徵，及迅速散熱之施行功效相同
    ，故引證2已揭露系爭案之技術特徵，其餘組裝元件空間型
    態差異則為熟習該項技術者所能輕易完成，且未能增進功效
    ，系爭案不具進步性。系爭案申請專利範圍第1至4項內界定
    之專利特徵仍不脫引證2之範疇，亦不具進步性，乃為「異
    議成立，應不予專利」之處分。原告不服，依序提起訴願及
    行政訴訟；兩造及參加人之主張，各如事實欄所載，其爭點
    厥為系爭案是否有違核准審定時專利法第98條第2項進步性
    之規定？
三、經查，系爭案主要特徵為散熱片上框體包覆散熱片，且與散
    熱體基座相連，框體另一端設有風扇，藉由框體包覆散熱片
    ，並令風扇吹出之空氣由單一方向流出，避免熱量回流；而
    異議引證2藉蓋體包覆複數散熱鰭片，並與基座嵌合，散熱
    鰭片間形成風道，引導風扇吹出之空氣沿單一方向帶出熱量
    ；與系爭案相較，二者同具封閉風道及單方向氣流流向之構
    造特徵，而其施行功效，將處理器熱量有效帶出，避免熱量
    回流均相同。至於包覆框體以卡鉤件或接合元件與基座嵌合
    或套接，組裝步驟等組裝元件空間型態之差異則為熟習風扇
    散熱技術者所能輕易完成，非系爭案主要特徵之所繫，且未
    能增進功效。另風扇之種類並非主要申請標的，亦非主要特
    徵所繫，且系爭案申請專利範圍並未界定為何種風扇，即難
    以其圖式第2、3圖所示之風扇為軸流式風扇，而謂其與引證
    2之風扇有何重大之結構上差異；何況無論是系爭案之風扇
    或引證2之風扇，均係藉由封閉框體，將風扇吹送之空氣沿
    風道，由單一方向流出，使處理器得到較佳之散熱，其創作
    動機、技術主特徵及施行功效均相同。原告訴稱系爭案與引
    証案2之目的不同、功效不同，並不正確。至於原告所訴二
    案組裝效率高低、側邊面積大小、流量大小、噪音高低、價
    格成本高低等，均非系爭案主要申請標的，亦非主要特徵所
    繫，自難執以論究系爭案之進步性。是系爭案為運用申請前
    既有之技術，而為熟習該項技術者所能輕易完成且未能增進
    功效者，不具進步性；原告所訴，尚非可採。
四、綜上所述，系爭案確實有違核准審定時專利法第98條第2項
    進步性之規定。從而，被告為本件「異議成立，應不予專利
    」之處分，洵無違誤，訴願決定予以維持，亦無不合。原告
    仍執前詞，訴請撤銷原處分及訴願決定，並命被告應為異議
    不成立之處分，均無理由，應予駁回。
據上論結，本件原告之訴為無理由，依行政訴訟法第98條第3項
前段，判決如主文。
中　　華　　民　　國　　94　　年　 　3　　月　 23  　 日
                    第四庭審判長法　官  徐  瑞  晃
           　　　  　　　　　　 法　官  蕭  惠  芳
           　　　　  　　　　　 法　官  李  得  灶
上為正本係照原本作成。
如不服本判決，應於送達後20日內向本院提出上訴狀並表明上訴
理由，如於本判決宣示後送達前提起上訴者，應於判決送達後20
日內補提上訴理由書（須按他造人數附繕本）。
中　　華　　民　　國　　94　　年　 　3　　月　 30  　 日
            　　　　  　　　　　書記官  陳  清  容
